臺灣士林地方法院民事判決　　　　　　　96年度重訴字第29號
原　　　告　丁○○
　　　　　　乙○○
　　　　　　　　　　共同送達地址：台北市○○區○○街176
共　　　同
訴訟代理人　曾海光律師
被　　　告　甲○○
訴訟代理人　唐治民律師
被　　　告　丙○○
上列當事人間履行契約事件，本院於96年8月6日言詞辯論終結，
判決如下：
    主  文
被告應給付原告新台幣壹仟萬元，及被告甲○○自民國九十六年
三月十三日起，被告丙○○自民國九十六年六月十六日起，均至
清償日止，按年息百分之五計算之利息。
原告其餘之訴駁回。
訴訟費用由被告甲○○負擔新台幣伍萬元，由被告丙○○負擔新
台幣伍萬零貳佰元。
本判決於原告以新台幣參佰參拾肆萬元供擔保後，得假執行。但
被告如於執行標的物拍定、變賣前，以新台幣壹仟萬元為原告預
供擔保，得免為假執行。
原告其餘假執行之聲請駁回。
    事  實  及  理  由
一、本件被告未於最後言詞辯論期日到場，核無民事訴訟法第38
    6 條各款所列情形，爰依原告之聲請，由其一造辯論而為判
    決。
二、原告主張：兩造於民國95年1月26日就開發興建台北市○○
    區○○段7小段414、416、418、435等地號土地簽署合作協
    議書（下稱系爭協議書），約定由被告出資，原告負責整合
    前揭土地之所有權人，以便過戶至被告名下，故系爭協議書
    第9條約定被告應於簽約時支付工作費新台幣（下同）1千萬
    元予原告，惟被告以農曆新年將至為由拖延付款，過年後經
    多次催討，被告仍拒不付款，並將原告多年費心整合之祭祀
    公業土地所有權人、占有人等權利文件，高價轉售建設公司
    ，爰據兩造約定之系爭協議書契約關係，請求被告連帶給付
    1千萬元及遲延利息等語。並聲明：(一)被告應連帶給付原告
    10,000,000元及自起訴狀繕本送達翌日起至清償日止，按年
    息5%計算之利息。(二)願供擔保請准宣告假執行。
三、被告丙○○未於言詞辯論期日到場，依其提出之陳報狀係稱
    ：兩造確有簽訂系爭協議書，依該協議書第9條約定，伊與
    被告甲○○應於簽約時給付1千萬元作業費予原告，該條文
    中「簽約時」與「正式簽約日」實為同義，即簽訂該協議書
    之時，僅因當時已近年關，故被告甲○○請求延至過年後支
    付，但迄今並未支付等語。被告甲○○未於最後言詞辯論期
    日到場，然依其之前提出之書狀及陳述，係辯稱：對系爭協
    議書形式上之真正不爭執，但該協議書第9 條約定，1 千萬
    元是等正式簽約後才付，並非簽該協議書時即須支付，惟兩
    造嗣未簽訂正式合約，故無須支付該款，又該款係原告後續
    操作之作業費，但被告另外已支付1 千多萬元作業費予林玄
    信，已經超過第9 條的金額，不必再付與原告，此外，依系
    爭協議書第12條約定，原告應該在30天內整合完畢地上物，
    但到目前為止都沒有，是原告違約等語，並聲明：(一)駁回原
    告之訴。(二)如受不利判決則願供擔保請准免為假執行。
四、兩造不爭執部分：系爭協議書之真正。本件之爭點：系爭協
    議書第9 條有關支付1千萬元作業費應於何時支付？
五、本院得心證之理由：
  (一)按解釋法規為著重法規之安定、客觀性，固而注重法規文字
    的文義，以謀一般確實性之達成；解釋意思表示，則以探求
    當事人真意，注重意思表示的目的性，著重為各個法律行為
    及當事人具體妥當性之追求。是契約文字業已表示當事人真
    意者，無須別事探求者，固不得捨契約文字而更為曲解，惟
    若從文字上不足以表示當事人之真意時，則應本諸過去之事
    實及其他一切證據資料，作為斷定當事人立約當時真意之標
    準，以解釋當事人之契約。原告主張依兩造於95年1月26日
    簽訂之系爭協議書第9條約定，被告應於簽約時支付工作費
    1千萬元予原告，該協議書簽約時即正式簽約日，兩者並無
    不同等語，嗣另主張該正式簽約日係指簽訂系爭協議書之翌
    （27）日，即原告為整合土地而協調被告與地上權管理人代
    表林玄信簽定協議書（下稱林玄信協議書）之日，故被告亦
    應給付該作業費1 千萬元等語。被告甲○○辯稱系爭協議書
    第9 條約定之正式簽約日並非簽協議書之日，兩造既未正式
    簽約，故無須支付工作費云云。被告丙○○則具狀自承簽訂
    系爭協議書之日即該條所指之正式簽約日等語。查兩造於95
    年1 月26日簽訂之系爭協議書第9 條約定：「本合作案於雙
    方簽約時甲方（即被告）同意支付工作費新台幣壹仟萬元整
    作為乙方（即原告）後續操作本案之作業費，正式簽約日同
    時支付，此款計入合作營業成本內」等語，有兩造不爭執之
    系爭協議書在卷可稽，足認被告確已同意支付工作費10,000
    ,000 元 予原告，兩造之爭執則在給付之時點「正式簽約日
    」如何解釋？依文義而論，「正式簽約日」中之「正式」可
    認係加強語氣，如原告原主張其簽約對象即為系爭協議書，
    「正式簽約日」即簽定系爭協議書之日；亦可解釋如被告所
    辯稱兩造除簽定系爭協議書外，另需簽定正式之契約，而以
    簽定「正式契約」之日付款；或是兩造另有簽定其他後續契
    約之日，如原告另主張以被告與林玄信簽約之日作為正式簽
    約日。就此文義不明確之情形，自應就契約整體內容探求當
    事人之真意。經查：
    系爭協議書全文共有12條，另有但書1條及手寫加註的兩
      行字，契約之目的為兩造就開發興建台北市○○區○○段
      7 小段414 、416 、418 、435 等地號土地達成協議，對
      於土地標示、被告負責出資之總額及每坪金額、原告負責
      整合土地過戶於被告名下、週邊鄰地及計劃道路之收購、
      工作費之支付、利潤分配比例等，均有詳細之約定，已是
      完整之契約，並無約定不完整而需另定「正式」契約之必
      要。且遍閱系爭協議書之內容，亦無兩造需另訂「正式契
      約」之約定。相較之下，原告提出系爭協議書簽定翌日由
      被告與林玄信簽定之協議書（原告擔任保證人），即約定
      ：「簽約及付款細則以正式合約為準，雙方另訂之」、「
      如甲方未依雙方約定於九十五年二月二十八日前簽立正式
      合約完成，則乙方得沒收上開保證票以為罰金」等語，業
      明確約定另需簽立正式合約，有兩造不爭執之林玄信協議
      書影本在卷可稽（本院卷30至32頁），按兩份協議書係於
      95年1 月26、27日接續所簽，如兩造間有另立正式合約之
      必要，自應採取同樣之條款，惟系爭協議書既未約定需另
      作正式合約，顯見兩造並無另訂所謂正式契約之意思，已
      難認被告主張兩造係以另簽定「正式契約」之日給付工作
      費云云為可採。
    再查，系爭協議書第12條約定：「本合約簽定後卅日內簽
      訂地上物、卅日內簽訂土地之合約。」等語，係以系爭協
      議書簽定時作為期限之起算日，足見兩造有關土地開發興
      建之約定，自簽定系爭協議書後即正式生效，是其約定被
      告應於簽定系爭協議書之日給付工作費，甚屬合理，亦無
      另訂所謂正式契約之空間可言。又原告於95年1 月26日簽
      定系爭協議書後，翌（27）日即聯繫被告與地上權管理人
      代表林玄信簽約，有前揭林玄信協議書影本在卷可稽，足
      見原告已經開始履行系爭協議書約定之內容，且原告乙○
      ○於96年4 月20日到庭陳稱：「... 我交文件給甲○○時
      現場有代書在場，我們有在林永頌律師事務所簽承讓地上
      權，是讓與地上權給甲○○，前後有一個禮拜。依照契約
      我已經履約。」、「本件土地整合多年，興建後利潤最少
      有20億，依約我可以分8 億，一千萬是作業費用。但後來
      甲○○把權利賣給新店建設，不知賣了多少錢，但至少已
      經拿到8 千萬。後來地上權人都有拿到錢，中間過程都是
      我在協調處理，後來錢是新店建設付的，付給地上權人的
      總額超過7 千萬，他們在林永頌律師事務所有簽收，也有
      代書可以證明。」等語，被告對此事實並未有所爭執，足
      見原告已經依照系爭協議書之內容履約，被告並取得相關
      土地之權利據以轉售獲利，況被告丙○○亦具狀自承：該
      條文中「簽約時」與「正式簽約日」實為同義，即簽訂該
      協議書之時等語，有陳報狀在卷可稽（本院卷37頁），探
      求當事人之真意，應認原告主張系爭協議書上所謂「正式
      簽約日」即簽定系爭協議書之日，應屬可信。是以，原告
      依系爭協議書第9 條之約定，主張被告於95年1 月26日簽
      約時即應支付工作費1 千萬元予原告，應屬可採。
    至於原告另主張以被告與林玄信於95年1 月27日簽立協議
      書之時，作為「正式簽約日」等語，惟系爭協議書中並未
      約定另需正式簽約，亦未指明被告將與林玄信簽約，尚難
      逕認原告此部份之主張為可採。又系爭協議書中並未約定
      被告應負連帶責任，是原告主張被告應負連帶給付責任，
      尚屬無據。
  (二)至於被告甲○○辯稱該工作費係原告後續操作之作業費，不
    是給原告之報酬，但被告另外已支付1 千多萬元作業費予林
    玄信，已經超過第9 條的金額，不必再付工作費予原告，此
    外，依系爭協議書第12條約定，原告應該在30天內整合完畢
    地上物，被告並未完成整合，亦已違約云云。經查，被告支
    付林玄信之金額，固據其提出林玄信簽收之支票影本為證（
    本院卷35、36頁），惟被告支付林玄信款項，係依前揭被告
    簽立之林玄信協議書所為，與兩造間系爭協議書所約定之工
    作費，並不相同，自不因被告付款予林玄信即可主張免除對
    原告之給付義務。又系爭協議書第9 條約定之工作費，係簽
    約時被告即應支付，並非完成全部土地整合工作之後才支付
    ，是以，原告最終是否完成整合，與被告支付本件工作費，
    並無直接關係，應認被告所辯，並無理由。
  (三)綜上，原告依兩造系爭協議書之約定，主張被告應給付原告
    10,000,000元，及自起訴狀繕本送達翌日即被告甲○○自96
    年3 月13日起，被告丙○○自96年6 月16日起，均至清償日
    止，按年息5%計算之利息，應認屬有據，為有理由，應予准
    許，逾此部份之主張，則無理由，應予駁回。
六、原告及被告甲○○陳明願供擔保，聲請宣告假執行及免為假
    執行，於原告勝訴部分，核無不合，爰分別酌定相當擔保金
    額予以准許。又被告丙○○雖未陳明願供擔保免為假執行，
    然本院依職權認應併予宣告為當，爰於原告勝訴部分，酌定
    相當擔保金併予宣告之。至原告敗訴部分，其聲請則失所附
    麗，應予駁回。
七、本件裁判訴訟費用之依據：民事訴訟法第79條。訴訟費用之
    內容詳如附件計算表。
中　　華　　民　　國　　96　　年　　8 　　月　　24　　日
                  民事第一庭  法  官  高愈杰
以上正本證明與原本無異。
如對本判決上訴須於判決送達後20日內向本院提出上訴狀。
中　　華　　民　　國　　96　　年　　8 　　月　　29　　日
                              書記官  高楚安
附件（訴訟費用計算表，單位：新台幣元）
被告甲○○部分
第一審裁判費50,000元  （分擔全部裁判費100,000 元2 分之1）
        總計50,000元
被告丙○○部分
第一審裁判費50,000元  （分擔全部裁判費100,000 元2 分之1）
公示送達登報費 200元
        總計50,200元
